【裁判字號】    89,上易,1464
【裁判日期】    890531
【裁判案由】    竊盜
【裁判全文】
臺灣高等法院刑事判決                          八十九年度上易字第一四六四號
    上  訴  人  臺灣臺北地方法院檢察署檢察官
    被      告  甲○○
右上訴人因被告竊盜案件，不服臺灣臺北地方法院八十八年度易字第三二六一號，中
華民國八十九年一月三十一日第一審判決（起訴案號：臺灣臺北地方法院檢察署八十
八年度偵字第二三五二六號）提起上訴，本院判決如左：
    主      文
上訴駁回
    理      由
一、公訴意旨略以：被告甲○○意圖為自己不法之所有，於民國八十八年十月十七日
    上午九時許，在台北縣新店市○○路一六０巷口，以自備之鑰匙竊取張龍山所有
    車牌號碼Ｐ九─五九七七號自用小客車一部，得手後留供己用，嗣於同月二十一
    日凌晨一時十五分許，在台北市○○路○段四十二巷八十號旁，為被害人張龍山
    發現報警處理。因認被告甲○○涉犯刑法第二百二十條第一項竊盜罪嫌云云。
二、按犯罪事實應依證據認定，無證據不得推定其犯罪事實；被告之自白，不得作有
    罪判決之唯一證據，仍應調查其他必要之證據，以察其是否與事實相符；又不能
    證明被告犯罪者，應諭知無罪之判決，刑事訴訟法第一百五十四條、第一百五十
    六條第二項、第三百零一條第一項分別定有明文；且認定不利於被告之事實須依
    積極證據，苟積極證據不足為不利於被告事實之認定時，即應為有利於被告之認
    定（最高法院三十年台上字第八一六號判例參照）。又事實審法院對於證據之取
    捨，依法雖有自由判斷之權，然積極證據不足證明犯罪事實時，被告之抗辯或反
    證縱屬虛偽，仍不能以此資為積極證據應予採信之理由（最高法院三十年度上字
    第四八二號判例參照）。
三、公訴人認被告甲○○涉有竊盜罪嫌，係以右揭事實，業據被告甲○○供認不諱，
    核與被害人張龍山指訴之情節相符，並有失竊報告及贓物領據附卷可稽，為其論
    據。惟訊據被告甲○○堅決否認有前開竊盜犯行，辯稱：這輛車不是伊偷的，是
    伊朋友周士嵐租的，查獲時是周士嵐開車等語。
四、經查：
  (一)本件告訴人張龍山於警訊時僅指述其所有之上開汽車被竊之經過，惟均未言及曾
    親見何人竊取上開汽車之事實，此有警訊筆錄在卷可按，而失竊報告表、車輛竊
    盜資料個別查詢報表及張龍山為具領人之贓物認領保管收據，亦僅足證明上述贓
    物係張龍山所有而遭竊之物品，凡此均不足以直接證明上開物品係被告甲○○所
    竊取。蓋持有盜贓物，於吾人一般社會生活經驗上，可能之原因不止一端，故無
    從以行為人單純持有贓物之事實忖度該行為人取得贓物之來源；縱行為人係以竊
    盜、搶奪、詐欺、拾得遺失物或故買、收受贓物等犯罪手段取得該贓物，所涉犯
    罪構成要件亦各不相同，於訴訟上當不能因行為人對其持有之贓物來源交待不清
    或無法於訴訟上確實舉證證明其係如何取得該贓物，而得任意推定行為人之罪行
    。是僅以被告持有上述他人失竊汽車之事實，尚不能證明該失竊之汽車等物品係
    被告行竊所得。
  (二)證人周士嵐於原審訊問時到庭結證稱：「（問：是否向張龍山承租Ｐ九─五九七
    七號小客車？）有，是八十八年租的，我是拿蔡其漢身分證影本去租的，後我把
    車子借給朋友，我朋友開車就沒回來了，跟我借車的朋友有說要開車找甲○○。
    我沒駕照，才冒用他人名義租車。我沒有還車給張龍山，車子鑰匙也交給借車朋
    友，我並未拷貝車鑰匙，借車的朋友約二十幾歲，．．。」等語，告訴人張龍山
    亦於原審訊問時到庭結證稱：「．．．曾在八十八年十月十三日、十四日出租予
    蔡其漢，蔡某在十五日或十六日就將車子歸還，後來就失竊了。．．車子查獲時
    有另一副車鑰匙，但不是我的鑰匙」、「（問：蔡其漢向你承租本件車子後，有
    無返還？）八十八年十月十六日有返還，但不是原來拿蔡某駕照的人來返還車子
    。」等語，足徵被告甲○○所辯上開汽車原係周士嵐冒用蔡其漢之名義向張龍山
    所承租乙節，尚非虛妄，則被告甲○○主觀上既認知上開汽車係周士嵐所承租，
    而周士嵐復係將上開汽車連同鑰匙轉借予其不詳姓名友人，而非本案被告甲○○
    ，自難僅因被告甲○○於查獲時坐於車內，即據以推論其有何盜拷鑰匙以竊取汽
    車之行為。
  (三)被告甲○○於偵訊時雖曾自白伊於八十八年十月十七日在新店市○○路巷口上午
    九時以自己的鑰匙竊取前開汽車等情，惟被告甲○○於警訊時已供稱：「我是在
    二十日下午十七時左右，我朋友綽號『小張』的男朋友，打電話約我一起外出，
    我就坐上這失竊車子，但一真都是我朋友『小張』在駕駛的。（問：你是否知道
    這部Ｐ９─５９７７自小客車是失竊贓車？）我不知道，當時二十日我朋友『小
    張』連繫我一起外出時，我就有問這部車是何人所有的，小張只說向朋友借的，
    我更進一步拿他的鎖匙（有兩把），均能打開電門發動車子，以及能打開排檔鎖
    ，所以我就相信『小張』，就一直由『小張』駕駛出遊。．．」等語，嗣於原審
    審理時亦供稱：上開汽車是伊朋友周士嵐以蔡其漢名義向張龍山租的，伊沒有偷
    車，八十八年十月二十一日被查獲時，是綽號「小張」的朋友開車，當天周士嵐
    不在車上等語，足見被告供詞前後不一，亦查無其他積極據足以補強被告甲○○
    於偵查中所為自白之真實性，自難單以被告於偵查中之自白，遽令其負本件竊盜
    罪責。此外，復查無其他積極證據足以證明被告確有公訴人所指之竊盜犯行，依
    照前開說明，自屬不能證明被告犯竊盜罪。
五、原判決認不能證明被告甲○○犯罪，而為無罪之諭知，並無不合，檢察官上訴意
    旨猶執前詞指摘原判決不當，為無理由，應予駁回。
據上論斷，應依刑事訴訟法第三百六十八條，判決如主文。
本案經檢察官林永義到庭執行職務。
中     華     民     國    八十九   年       五       月     三十一     日
                             臺灣高等法院刑事第十五庭
                審判長法  官  房  阿  生
                                       法  官  胡  泉  田
                                       法  官  雷  元  結
右正本證明與原本無異。
不得上訴。
                                       書記官  梁  雅  華
中     華     民     國    八十九   年       六       月       二       日


司法院資訊處製作；財團法人民間司法改革基金會備份。
